【裁判字號】    89,上易,4570
【裁判日期】    891020
【裁判案由】    違反著作權法
【裁判全文】
臺灣高等法院刑事判決                          八十九年度上易字第四五七號
    上  訴  人  臺灣板橋地方法院檢察署檢察官
    被      告  甲○○
右上訴人因被告為違反著作權法案件，不服臺灣板橋地方法院八十九年度易字第三三
二七號，中華民國八十九年十月二十日第一審判決（起訴案號：臺灣板橋地方法院檢
察署八十九年度偵字第一○四九八號）提起上訴，本院判決如左：
    主  文
原判決撤銷。
甲○○共同連續意圖銷售而擅自以重製之方法侵害他人之著作財產權，處有期徒刑拾
月。
扣案如附表一所示之物品均沒收。
    事  實
一、甲○○係位於臺北縣永和市○○路○段一六七號一樓之勁宇資訊有限公司（以下
    簡稱勁宇公司）之實際負責人（登記負責人為甲○○之母林張瑟），明知電腦軟
    體程式著作財產權之重製及銷售，均須經著作財產權人授權或同意始能從事，且
    明知乙○○○公司(MICROSOFT CORP.）為國際著名電腦軟體公司，享有「MS-DOS
     」、「 WINDOW98 」、「 OFFICE2000  」包含 WORD、EXCEL、ACCESS、POWER
    POINT、FRONTPAGE）等電腦軟體之著作財產權，竟與其店內不詳姓名年籍之成年
    工程師，基於共同意圖銷售而擅自重製之犯意聯絡，並基於概括犯意，自民國（
    下同）八十八年十二月九日起，未經乙○○○公司之同意或授權，連續在其經營
    之勁宇公司內，擅自以所購入之正版軟體光碟片及磁碟片等設備，將「MS-DOS」
     、「 WINDOW98 」、「 OFFICE2000  」等軟體灌錄重製於勁宇公司所使用之電
    腦及欲出售予客戶之電腦磁碟機內，或為客戶灌製上開軟體，以此方式侵害他人
    之著作財產權。嗣於八十九年五月二十九日十八時許，經警至勁宇公司搜索，扣
    得甲○○所有且係供犯罪所用如附表一所示之物品，並在其公司使用及售出之電
    腦十二臺中列印出擅自重製未經告訴人合法授權之電腦軟體，各電腦內所灌錄重
    製之軟體，詳如附表二所示。
二、案經乙○○○公司代理人訴由臺北市政府警察局大同分局報請臺灣板橋地方法院
    檢察署檢察官偵查起訴。
    理  由
一、右揭犯罪事實，業據被告甲○○於警訊、偵審中均坦承不諱，並據告訴代理人丙
    ○○律師於偵審中指訴甚詳，並有扣案如附表一所示之物可資佐證。而「MS-DOS
    」、「WINDOW98」、「OFFICE2000」（包含WORD、EXCEL、ACCESS、POWER POINT
    、FRONTPAGE）等電腦軟體之著作財產權，皆屬告訴人乙○○○公司享有，有美
    國著作權委員會（Copyright Offfice）註冊文件影本附卷可稽，是依三十五年
    簽訂、三十七年生效之中華民國與美利堅合眾國間友好通商航海條約第九條、八
    十二年簽訂之北美事務協調委員會與美國在臺協會著作權保護協定及著作權法第
    四條之規定，告訴人之各該著作物之著作權，應受我國著作權法之保護，洵無疑
    義。被告雖於本院審理中辯稱：軟體都是伊重製的，伊之所以會重製，是因告訴
    人乙○○○公司之軟體價格偏高，硬體壹萬多元，而軟體卻需要二萬多元，如果
    沒有灌製軟體，就沒有辦法在業界生存，且係應客戶之要求，此為業界之普遍行
    為云云，惟依查獲之訂購單顯示，被告亦有非銷售硬體，而專為客戶灌製侵害他
    人著作權軟體之情事，且該軟體為告訴人所享有之著作財產權，豈可應客戶要求
    擅自重製？所辯無非卸責之詞，委無可採。被告未經告訴人之同意或授權即擅自
    以上開方式重製他人之電腦軟體（其內容詳如附表二所示），其違反著作權法之
    事證至為明確，犯行堪以認定。
二、核被告甲○○所為，係犯著作權法第九十一條第二項之意圖銷售而擅自以重製之
    方法侵害他人之著作財產權罪。公訴意旨認被告所為，係犯同法第九十一條第一
    項之罪嫌，惟公訴人於起訴之犯罪事實已載明被告擅自重製上開電腦軟體，於其
    所販售之組裝電腦硬碟機內，再出售予不特定之客戶，是依公訴人起訴之犯罪事
    實，應認被告所為乃意圖銷售而擅自以重製之方法侵害他人之著作權，則其起訴
    書所載之論罪法條為同條第一項，係屬誤載，自應予以更正。又被告與其公司任
    職之不詳年籍姓名之成年工程師，就上開犯行間，有犯意聯絡及行為分擔，均為
    共同正犯。又被告意圖銷售而擅自重製他人著作之行為，依低度行為吸收於高度
    行為之原則，其擅自重製之低度行為應為意圖銷售而擅自重製他人著作之高度行
    為所吸收，自應依意圖銷售而擅自以重製之方法侵害他人之著作財產權罪處斷。
    又被告先後多次犯行，時間緊接，方法相同，觸犯構成要件相同之罪名，顯係基
    於概括犯意反覆為之，應依連續犯之規定，論以一罪，並加重其刑。
三、原審予以論罪科刑，固非無見。惟查：（一）告訴人之調查人員於八十八年十二
    月九日向勁宇公司前址門市處訂購電腦主機乙臺，並於同年月二十一日交貨；另
    於同年月十日在同址訂購電腦主機乙臺，並於同年月二十三日交貨，二部電腦之
    硬式磁碟機中均灌錄非法重製告訴人乙○○○公司享有著作權之「WINDOW98第二
    版」、「OFFICE 2000」（包含WORD、EXCEL、ACCESS、POWER POINT、FRONTPAGE
    ）等電腦軟體，有勁宇公司員工林志信、劉文王名片影本各乙張、八十八年十二
    月二十一日、同年月二十三日開立之發票影本各乙份、八十八年十二月九日、同
    年月十日開立之電腦訂購單影本各乙份、八十八年十二月十六日、同年月十七日
    開立之出貨單影本各乙份及前開二部電腦主機之硬式磁碟機內載軟體顯示於螢幕
    所列印資料乙份（共計十二張）附卷足憑（以上均見臺北市政府警察局大同分局
    刑事偵查卷宗告訴狀所附證物三至證物七），是依卷證資料所示，被告自八十八
    年十二月九日起，即有非法重製他人電腦軟體之事實，原判決以被告自八十九年
    五月二十八日起，始有非法重製之行為，其認定事實顯有違誤；（二）原判決附
    表一編號三之出貨單六張係銷售電腦硬體所製作、附表編號五之電腦軟體紀錄表
    一張係查獲時自電腦主機之硬式磁碟機內載軟體顯示於螢幕所列印之重製資料記
    錄，並無證據足資證明係專供本件犯罪（非法重製）所用之物，原判決將前開扣
    案物品併予宣告沒收，自有未洽；（三）原判決附表二所載軟體中，E3、E4、
    E6-E12電腦內所搜索之Adobe Photoshop、Corel PHOTO-PAINT、Autodesk
    AutoCAD、ET3等軟體告訴人未享有著作權，原判決均予以列入，認定事實不無違
    誤；（四）被告雖未曾受有期徒刑以上刑之宣告，有臺灣高等法院檢察署刑案紀
    錄簡覆表乙份在卷足憑，且坦承犯行，惟於本院審理中一再以告訴人享有著作權
    之軟體價格偏高，如經客戶要求拒為其灌製重製軟體軟體，將無法生存云云置辯
    ，足見其尊重他人智慧財產權之觀念極為薄弱，本件刑之宣告後，尚不足以擔保
    其無再犯之虞，原審諭知緩刑三年，亦有失當。檢察官循告訴人之聲請提起上訴
    ，其意旨略以：：仿冒案件嚴重破壞國家形象，不利正常經濟發展，原判決僅諭
    知被告八個月刑期，其量刑過輕，顯失比例；且原判決所認定被告犯罪之時間與
    事實不合，指摘原判決不當，為有理由，自應由本院將原判決予以撤銷改判。爰
    審酌被告為利其電腦硬體之銷售及為客戶灌製軟體營利而觸犯本案，其犯罪對國
    家形象之危害程度非淺，惟所查獲犯罪期間尚短，復因告訴人拒絕和解致未能達
    成民事賠償，犯後坦承犯行等一切情狀，量處如主文第二項所示之刑，以資懲儆
    。
四、扣案如附表一所示之物，係被告所有且供其與不詳姓名之工程師共同犯罪所用之
    物，業據被告供承在卷，爰併予宣告沒收之。至於出貨單六張，其內容含被告所
    販售之電腦主機及配件，尚非專供本件犯罪所用，另電腦軟體紀錄表十二張，係
    告訴人自查獲之磁碟片及光碟片所搜索之軟體紀錄，亦非供本件犯罪（非法重製
    ）所用之物，爰不併予宣告沒收。
據上論斷，應依刑事訴訟法第三百六十九條第一項前段、第三百六十四條、第二百九
十九條第一項前段，著作權法第九十一條第二項，刑法第十一條前段、第二十八條、
第五十六條、第三十八條第一項第二款，判決如主文。
本案經檢察官沈明彥到庭執行職務。
中    華    民    國      九十    年        二      月        十五      日
                              臺灣高等法院刑事第二十二庭
                                  審判長法  官  許  正  順
                                        法  官  林  明  俊
                                        法  官  邱  同  印
右正本證明與原本無異。
不得上訴。
                                        書記官  莊  昭  樹
中    華    民    國      九十    年        二      月       十五       日
附錄：本判決論罪科刑法條全文
著作權法第九十一條：
擅自以重製之方法侵害他人之著作財產權者，處六月以上三年以下有期徒刑，得併科
新臺幣二十萬元以下罰金。
意圖銷售或出租而擅自以重製之方法侵害他人之著作財產權者，處六月以上五年以下
有期徒刑，得併科新臺幣三十萬元以下罰金。
附表一：
┌──┬─────┬──┬───────────────────────┐
│編號│扣案物品  │數量│備                                          註│
├──┼─────┼──┼───────────────────────┤
│ 一 │磁碟片    │八片│                                              │
├──┼─────┼──┼───────────────────────┤
│ 二 │光碟片    │一片│                                              │
├──┼─────┼──┼───────────────────────┤
│ 三 │訂購單    │一張│載有「重灌軟體」等字樣                        │
├──┼─────┼──┼───────────────────────┤
│ 四 │維修申請單│一張│載有「安裝軟體OFFICE2000 WIN98 1000元」等字樣 │
└──┴─────┴──┴───────────────────────┘
附表二：


司法院資訊處製作；財團法人民間司法改革基金會備份。
